臺灣士林地方法院民事裁定
110年度司繼字第1127號
聲  請  人  林利華地政士(即被繼承人許顯勲之遺產管理人)

上列聲請人因擔任被繼承人許顯勲之遺產管理人，聲請酌定報酬
，本院裁定如下：
    主  文
聲請人請求代為管理被繼承人許顯勲遺產之報酬及管理費用核定
為新臺幣貳萬柒仟陸佰零壹元。
聲請程序費用新臺幣壹仟元由被繼承人許顯勲之遺產負擔。
    理  由
一、按遺產管理人得請求報酬，其數額由法院按其與被繼承人之
    關係、管理事務之繁簡及其他情形，就遺產酌定之，必要時
    ，得命聲請人先為墊付。民法第1183條定有明文。又法院得
    依財產管理人之聲請，按財產管理人與失蹤人之關係、管理
    事務之繁簡及其他情形，就失蹤人之財產，酌給相當報酬；
    第八章之規定，除法律別有規定外，於遺產管理人、遺囑執
    行人及其他法院選任財產管理人準用之。家事事件法第153
    條、第141條亦定有明文。
二、本件聲請狀意旨略以：聲請人前經本院以105年度司繼字第8
    98號裁定選任為被繼承人許顯勲之遺產管理人，而被繼承人
    僅遺留土地2筆及存款新臺幣（下同）1,357元，聲請人業已
    就土地部分辦畢遺產管理人登記，後續擬變賣其中一筆土地
    ，另筆土地則依規定收歸國有，爰依民法第1183條規定，請
    求酌定遺產管理人報酬等語。
三、經查：
　㈠聲請人主張其經本院以105年度司繼字第898號裁定選任為被
    繼承人之遺產管理人，已依法為管理及相關程序之行為，業
    據其提出土地登記第一類謄本、本院自行收納款項收據、廣
    告費收據、地價稅繳款書、購買票品證明單、遺產稅財產參
    考清單、被繼承人之金融機構存款餘額證明、本院規費繳款
    單及新北市中和地政事務所人民申請登記收據等件為證，並
    經本院依職權調取105年度司繼字第898號、109年度司家催
    字第15號、107年度司繼更一字第1號及109年度司繼字第104
    號案卷核閱無誤，堪信為真實。㈡
　㈡次按法院就酌定遺產管理人報酬事件所為裁定時，得調查遺
    產管理人所為遺產管理事務之繁簡及被繼承人之財產收益狀
    況，家事事件法第182條已有明定。法院裁定酌給遺產管理
    人報酬時，得按遺產管理人所為遺產管理事務之繁簡，就被
    繼承人之財產，酌給相當報酬，家事事件法第141條準用第1
    53條規定亦有明定。是以法院酌定遺產管理人之報酬數額時
    ，自應按遺產管理人所付出之勞力、管理事務之繁簡、被繼
    承人之遺產狀況及其與被繼承人之關係等情事，予以整體考
    量而為適當之酌定，且關於遺產報酬金額為本院職權審酌事
    項，不受當事人聲明之拘束。又民法第1183條既規定，遺產
    管理人之報酬，由親屬會議按其勞力及其與被繼承人之關係
    酌定之，則由法院代親屬會議酌定報酬時，亦應衡量遺產管
    理人就管理事件所付出之勞力及其與被繼承人之關係。
　㈢本院依聲請人所述管理被繼承人遺產事務之過程及其所提出
    之前揭處理資料，審酌聲請人自就任遺產管理人後，其所進
    行之職務內容，復斟酌本件被繼承人之遺產價值，及聲請人
    後續擔任遺產管理所需時間之久暫、勞力耗費程度、嗣後尚
    有遺產變賣、移交等事務須待完成，核定本件遺產管理人之
    報酬為25,000元應屬適當。又聲請人就本件遺產管理事件主
    張其所支出之墊付費用共計2,601元，業據其提出代墊費用
    計算表及相關單據在卷可憑，洵屬有據。至於聲請人主張之
    109年度司繼字第104號案件之聲請規費1,000元部分，已於
    上開案件裁定之主文第2項為裁定，不予重複列入。故本件
    聲請人聲請酌定遺產管理人之費用及報酬合計核定為27,601
    元，爰裁定如主文第1項所示。又本件遺產管理人既已就已
    完成及未完成之管理事務，全體、一次性聲請本院核給報酬
    ，將來即不得再以後續遺產管理事務重複聲請核定報酬。
　㈣另聲請人如認有變賣遺產之必要，並主張親屬會議有不能召
    開或召開有困難之情事，聲請法院同意變賣被繼承人之遺產
    ，應另行具狀並繳納裁判費，併此敘明。
四、依家事事件法第127條第4項，裁定如主文。
五、如不服本裁定，應於裁定送達後10日內，以書狀向本院提出
    抗告狀，並繳納抗告費新臺幣1,000 元。
中　　華　　民　　國　　111 　年　　3 　　月　　23　　日
                  
　　　　　　　　 家事庭司法事務官